【裁判字號】    99,交簡上,185
【裁判日期】    990831
【裁判案由】    過失傷害
【裁判全文】
臺灣桃園地方法院刑事判決           99年度交簡上字第185號
上  訴  人  臺灣桃園地方法院檢察署檢察官
被      告  乙○○
上列上訴人因被告過失傷害案件，不服本院中華民國99年5 月12
日99年度壢交簡字第1016號第一審刑事簡易判決（聲請簡易判決
處刑書案號：99年度偵字第2488號），提起上訴，本院管轄之第
二審合議庭判決如下：
    主  文
上訴駁回。
乙○○緩刑貳年，緩刑期間付保護管束，並應向指定之公益團體
、地方自治團體或社區提供陸拾小時之義務勞務。
    事  實
一、乙○○於98年11月8 日中午12時20分許，騎乘車牌號碼TM2-
    190 號輕型機車，在桃園縣中壢市○○街6 號前之路旁，以
    車尾朝向路旁住家、車頭面向車道之方式起駛進入車道前，
    原應注意起駛前應注意左右有無車輛，並應讓行進中之車輛
    優先通行，而依當時天氣晴，日間有自然光線，柏油道路路
    面乾燥無缺陷、無障礙物、視距良好等情，並無不能注意之
    情事，竟疏未注意及此，而貿然將機車緩緩駛入車道，致其
    機車車頭突出於停放在該機車左側路旁之廂型車車身外而進
    入車道，致斯時恰正騎乘車牌號碼857-CPV 號重型機車駛至
    該處之甲○○猝不及防，所騎乘之重型機車右側車身腳踏板
    部位因而擦撞乙○○所騎乘上開輕型機車車頭之前輪蓋，致
    甲○○人車倒地，並受有右肱骨外科頸閉鎖性骨折、右肘、
    前臂及腕磨損或擦傷、右肘挫傷等傷害。乙○○於肇事後，
    於其過失傷害犯行未為有偵查犯罪職務之機關或公務員發覺
    前，即向警察機關報案，並對到場處理車禍事故之警員表示
    其為肇事機車之駕駛人，自首而接受裁判。
二、案經甲○○訴由桃園縣政府警察局中壢分局報告臺灣桃園地
    方法院檢察署檢察官偵查後聲請簡易判決處刑。
    理  由
甲、證據能力部分
一、按被告以外之人於審判外之言詞或書面陳述，除法律有規定
    者外，不得作為證據；被告以外之人於偵查中向檢察官所為
    之陳述，除顯有不可信之情況者外，得為證據；被告以外之
    人於審判外之陳述，雖不符刑事訴訟法第159 條之1 至第15
    9 條之4 之規定，而經當事人於審判程序同意作為證據，法
    院審酌該言詞陳述或書面陳述作成時之情況，認為適當者，
    亦得為證據。當事人、代理人或辯護人於法院調查證據時，
    知有第159 條第1 項不得為證據之情形，而未於言詞辯論終
    結前聲明異議者，視為有前項之同意。刑事訴訟法第159 條
    第1 項、第159 條之1 第2 項、第159 條之5 分別定有明文
    。經查：
（一）本件證人甲○○於檢察官訊問時經具結後所為之證述，其
      性質雖屬傳聞證據，惟本院審酌證人甲○○自稱係本件過
      失傷害犯行之被害人，依其陳述乃親身經歷本件犯行之全
      部經過，其證詞對認定犯罪事實之存否有其必要性，且證
      人甲○○於檢察官偵查中，經檢察官諭知證人有具結之義
      務及偽證之處罰並命朗讀結文具結擔保其證言之真實性後
      ，以證人身分，於檢察官面前完整、連續陳述其親身經歷
      ，且查無違法取證之瑕疵存在，應無顯不可信之情形，依
      刑事訴訟法第159 條之1 第2 項之規定，自得為證據。
（二）本件證人甲○○於警詢中所為證述雖屬傳聞證據，惟該警
      詢過程查無違法取證之瑕疵存在，檢察官及被告於本院準
      備程序中就上開證人警詢中證述之證據能力均表示無意見
      ，且均未於本院言詞辯論終結前表示異議，本院審酌證人
      甲○○自陳係本案過失傷害犯行之被害人，其證詞對認定
      被告犯罪事實之存否有其必要性，業如前述，依前開證述
      作成時之情況，以其為證據，核屬適當，是依刑事訴訟法
      第159 條之5 之規定，認有證據能力。
二、另本件認定事實所引用之本件卷證所有證據（文書證據、物
    證等證據）等證據，檢察官、被告及其選任辯護人並未主張
    排除前開書證、物證之證據能力，且迄於本院言詞辯論終結
    前均未表示異議，本院審酌前開書證、物證並無證據證明係
    公務員違背法定程序所取得，亦無刑事訴訟法第159 條之4
    之顯有不可信之情況與不得作為證據之情形，本件認定事實
    所引用之本件卷證所有證據（文書證據、物證等證據），亦
    均認為有證據能力。
乙、認定犯罪事實之依據及理由
一、訊據被告乙○○固坦承有於上揭時、地，騎乘車牌號碼TM2-
    190 號輕型機車，在桃園縣中壢市○○街6 號前，遭告訴人
    甲○○所騎乘之車牌號碼857-CPV 號重型機車擦撞其所騎乘
    之前開機車車頭前輪蓋部位，致甲○○人車倒地，並受有右
    肱骨外科頸閉鎖性骨折、右肘、前臂及腕磨損或擦傷、右肘
    挫傷等傷害，惟否認有何過失傷害之犯行，辯稱：案發當時
    我的機車是車頭朝著車道，與車道垂直而停放，我的機車左
    側有1 輛廂型自用小客車，該車係與車道平行停放。事故發
    生當時我的機車剛在發動，我在看有沒有來車，我還停留在
    原地沒有動，我沒有催油門，腳都還沒有離地，我的時速是
    零云云。惟查：
（一）被告乙○○於98年11月8 日中午12時20分許，騎乘車牌號
      碼TM2-190 號輕型機車，在桃園縣中壢市○○街6 號前，
      與告訴人甲○○所騎乘之車牌號碼857-CPV 號重型機車發
      生碰撞，致甲○○人車倒地，並受有右肱骨外科頸閉鎖性
      骨折、右肘、前臂及腕磨損或擦傷、右肘挫傷等傷害之事
      實，業據被告乙○○坦承在卷，核與證人甲○○於警詢及
      檢察官訊問時所證情節相符，復有桃園縣政府警察局中壢
      分局道路交通事故現場圖、道路交通事故調查報告表（一
      ）、（二）、事故現場暨車損照片、甲○○之天晟醫院診
      斷證明書等件在卷可佐，足認被告乙○○前揭任意性自白
      與事實相符，應堪採信。
（二）至被告乙○○於本院審理中固辯稱：「我當時並沒有催油
      門，我當時連腳都沒有離地，我的時速是零，我真的還沒
      有動，我才發動而已。我有跟警察說我的腳還沒有離地，
      但是警察說發動就算『駛了』，但那時候我的腳還沒有離
      地，車子還沒有動。」云云。惟查，被告乙○○於警詢中
      供稱：「肇事前我駕駛TM2-190 輕機車，從株江街（長沙
      路88號側門）路旁，要駕駛出來，我左側邊有一輛廂型小
      客車，停於路旁，我就從路邊慢慢駛出，株江街上就有1
      輛車從（合浦街往長沙路方向），就撞上來。」等語，而
      就其於2 車碰撞之際，係正自路邊慢慢駛出一節，供承明
      確。經查，被告乙○○於本院審理中既知抗辯其於案發當
      時僅係發動機車，惟車輛尚未移動，故此行為應不該當於
      「行駛」之要件，則堪認被告乙○○就「行駛」之意義當
      係發動中之車輛正處於移動前行之狀態一節，知之甚明，
      且無混淆誤認之情。是倘員警於警詢中竟向被告乙○○表
      示「發動就算『駛』了」此一與常識相悖之錯誤觀念，並
      在筆錄中將被告乙○○所辯車輛僅在發動中而未移動之情
      狀，逕自記載為「慢慢駛出」，則被告乙○○就此顯然不
      利於己之不實記載，於警詢中加以反對、更正，並要求員
      警依其陳述如實記載，猶恐未及，豈有竟即容認員警為該
      錯誤之登載，並於筆錄後簽名捺印而為確認該筆錄所載即
      被告乙○○本意之意思表示，致其本身恐因之枉受刑責之
      理？再者，被告乙○○於本院審理中辯稱：「（審判長問
      ：所以你是剛發動，準備要啟動，但是還是保持在車尾朝
      著房屋，車頭朝道路中央的停車狀態？）對。（審判長問
      ：這樣你的左側邊還停著一輛廂型自小客車，按照你停車
      的位置，當時你人坐在機車的坐墊上，你看得到你的左側
      有無直行的來車？）我正要注意，我頭有伸出去看，但就
      撞到了。（審判長問：你是要頭伸出去才看得到，還是在
      原地就可以看得到？）我在原地看不到。」云云。惟查，
      被告乙○○既自承其於案發當時係發動車輛，正準備駛入
      車道，則於其機車左側停有阻擋其視線之廂型車之情形下
      ，被告大可於機車發動後即緩緩駛出，此除可便利被告觀
      察左方來車之有無，亦可使被告得於行駛中確認左右均無
      來車而可安全通行後，旋即騎駛機車離去，豈有竟多此一
      舉，讓發動中之機車停於原地，而先行伸長頭、身，越過
      擋住視線之廂型車觀看左方來車，致其回身坐正、催加油
      門再行駛出時，就其觀察路況後與騎駛機車前車道上車輛
      行駛狀況之變化仍無從注意，而無法達其觀察車況以確保
      機車安全駛入車道之目的之可能？是堪認被告乙○○於警
      詢中所供其於案發當時機車狀態係「從路邊慢慢駛出」一
      節，堪信為真。被告乙○○嗣於本院審理中所辯上情，顯
      係卸責之詞，洵不足採。
（三）至告訴人甲○○陳稱案發當時係遭被告乙○○騎乘機車攔
      腰猛力撞倒，被告乙○○係爆衝騎出而猛力撞擊告訴人所
      騎乘之機車云云。經查：告訴人甲○○於警詢及檢察官訊
      問時，均證其所騎乘之機車第一次之碰撞點為車輛右側中
      央，其遭撞擊後機車並因而倒地等語明確。而依卷附車損
      情形照片所示，告訴人甲○○所騎乘之車牌號碼857-CPV
      號重型機車右側中央部位之腳踏板處確有明顯破裂損壞情
      況，而機車右側車身亦有多條刮擦痕跡，是上開重型機車
      之車損位置及狀況，核與告訴人甲○○所稱2 車碰撞之位
      置係在告訴人之重型機車右側，及告訴人之車輛於碰撞後
      曾因而倒地等情，互核相符，是堪認告訴人所稱騎所騎乘
      之重型機車碰撞位置係在車身右側腳踏板處一節，核與事
      實相符。再者，被告乙○○亦於本院審理中辯稱：「案發
      當時是直行的告訴人騎車經過我的車邊時，擦撞到我的機
      車車頭，我的機車是車頭受損，撞擊點是車頭，我只有前
      輪蓋左側被擠壓到，破損一點點。機車車身左側的刮痕都
      是舊的。」等語在卷。而依被告乙○○所騎乘之機車車損
      照片所示，該輕型機車確僅在車頭前輪蓋之部位有極為輕
      微之橫向擦痕，是堪認被告乙○○所稱騎所騎乘之輕型機
      車碰撞位置係在車頭前輪蓋處一節，亦堪信為真。是以，
      倘告訴人甲○○所稱案發當時係遭被告乙○○騎乘機車快
      速爆衝並攔腰撞擊其所騎乘之重型機車右側車身腳踏板位
      置一情屬實，則以被告乙○○所騎機車速度之快、撞擊力
      道之大，被告騎乘之機車與告訴人之車輛發生碰撞之位置
      ，亦即前述被告機車車頭前輪蓋部位，自當亦因該撞擊而
      有嚴重破壞、受損情事，惟揆諸前開被告乙○○之機車車
      損照片所示，該車牌號碼TM2-190 號輕型機車之前輪蓋竟
      僅有極其輕微之橫向刮痕，此顯與被告乙○○之機車車頭
      曾高速猛力衝撞外物之情不符。反之，該車頭前輪蓋上之
      橫向刮痕，既可藉與行進間之車輛摩擦而造成，是其車損
      狀況核與被告乙○○所辯案發當時係遭直行中之告訴人所
      騎乘之機車擦撞其車頭前輪蓋部位乙節一致，是堪認告訴
      人甲○○所稱案發當時被告乙○○係騎乘機車快速且猛力
      撞擊告訴人車輛一節，顯有誇渲，尚難認其屬實。是以，
      被告乙○○於案發當時自路邊將其所騎乘之車牌號碼TM2-
      190 號輕型機車慢慢駛出，其車頭進入車道後，旋遭告訴
      人甲○○所騎乘之車牌號碼857-CPV 號重型機車右側腳踏
      板部位擦撞其車頭前輪蓋位置一節，洵堪認定。
（四）按「行車前應注意之事項，依下列規定：六、起駛前應顯
      示方向燈，注意前後左右有無障礙或車輛行人，並應讓行
      進中之車輛行人優先通行。」道路安全規則第89條第1 項
      第6 款定有明文。依卷附桃園縣政府警察局道路交通事故
      現場圖、道路交通事故調查報告表（一）、（二）及事故
      現場暨車損相片所示，本件車禍事故發生時天氣晴，日間
      有自然光線，柏油道路路面乾燥無缺陷、無障礙物、視距
      良好，足認被告於事故當時，無何不能注意之情事，是事
      發當時被告乙○○倘審慎注意左方來車，並禮讓告訴人甲
      ○○所騎乘之車輛優先通行，當不致遭告訴人所騎乘之機
      車擦撞被告貿然駛入車道之機車車頭前輪蓋部位，造成甲
      ○○人車倒地，致甲○○受有右肱骨外科頸閉鎖性骨折、
      右肘、前臂及腕磨損或擦傷、右肘挫傷之傷害結果，是被
      告於本件道路交通事故之發生顯有過失甚明，且其過失與
      告訴人甲○○之傷害結果間具有相當因果關係。綜上所述
      ，本件事證明確，被告乙○○犯行洵堪認定，應予依法論
      罪科刑。
二、核被告乙○○所為，係犯刑法第284 條第1 項前段之過失傷
    害罪。又被告於肇事後，於其過失傷害犯行未為有偵查犯罪
    職務之機關或公務員發覺前，即向警察機關報案，並對到場
    處理車禍事故之警員表示其為肇事機車之駕駛人，自首而接
    受裁判之事實，有桃園縣政府警察局道路交通事故肇事人自
    首情形紀錄表1 份在卷可按，被告係對於未經發覺之犯罪自
    首而接受裁判，應依刑法第62條前段之規定，減輕其刑。原
    審同此認定，以被告事證明確，援引刑事訴訟法第449 條第
    1 項前段、第3 項、第454 條第2 項，刑法第284 條第1 項
    前段、第62條前段、第41條第1 項前段，刑法施行法第1 條
    之1 第1 項、第2 項前段，並審酌被告之過失程度非輕、告
    訴人因此所受之骨折傷勢、被告迄今尚未與告訴人達成和解
    、智識程度、素行、犯罪後態度等一切情狀，量處被告拘役
    40日，並於斟酌本案犯罪情節及被告資力等節後，諭知如易
    科罰金，以新臺幣1,000 元折算1 日之易科罰金折算標準，
    經核認事用法均無違誤，量刑亦屬妥適，應予維持。按法官
    於有罪判決如何量處罪刑，甚或是否宣告緩刑，均為實體法
    賦予審理法官裁量之刑罰權事項，法官行使此項裁量權，自
    得依據個案情節，參酌刑法第57條所定各款犯罪情狀之規定
    ，於法定刑度內量處被告罪刑；除有逾越該罪法定刑或法定
    要件，或未能符合法規範體系及目的，或未遵守一般經驗及
    論理法則，或顯然逾越裁量，或濫用裁量等違法情事之外，
    自不得任意指摘其量刑違法，最高法院對此並著有80年台非
    字第473 號、75年台上字第7033號、72年台上字第6696號、
    72年台上字第3647號等判例可資參照。準此，法官量刑，如
    非有上揭明顯違法之情事，自不得擅加指摘其違法或不當。
    檢察官上訴意旨，雖以告訴人甲○○認本件被告乙○○犯後
    態度不佳，未坦承其係騎車爆衝而撞倒告訴人，且犯後非僅
    對告訴人不予聞問，甚且請由1 名自稱為舅舅之人對告訴人
    施以恐嚇，於調解之際並以其僅係學生一節企圖卸責，是原
    審判決顯然量刑過輕，而提起上訴。惟查，本件告訴人就其
    所稱被告請某自稱舅舅之人出面對其施以恐嚇一節，尚未舉
    出實證足佐，而原審業已審酌被告之過失程度，及本件車禍
    發生後遲未與告訴人達成和解之犯後態度等一切情狀，量處
    被告拘役20日，並諭知易科罰金之折算標準，顯已就檢察官
    上訴理由所指摘關於被告乙○○犯後態度之事項詳予審酌，
    並無不合，量刑亦甚妥適。是故，檢察官上訴意旨指稱原審
    量刑過輕云云，要無可採，本件上訴為無理由，應予駁回。
三、查刑法本於刑事政策之要求，設有緩刑制度，消極方面在避
    免短期自由刑之弊害，使犯人不至於在監獄內感染或加深犯
    罪之惡習與技術，甚至因此失去名譽、職業、家庭而自暴自
    棄，滋生社會問題，積極方面則可保全偶發犯罪、輕微犯罪
    者之廉恥，期使渠等自新悔悟，且因緩刑附有緩刑期間，受
    緩刑宣告者如在緩刑期間內再犯罪，執行檢察官仍得聲請法
    院撤銷緩刑，而有藉此督促受緩刑宣告者自我檢束身心之功
    效。查本件被告乙○○前未曾因故意犯罪受有期徒刑以上刑
    之宣告，此有臺灣高等法院被告前案紀錄表1 份附卷可查，
    而被告乙○○現年22歲，尚在就學之中，本次係因一時過誤
    ，致罹刑章，經此偵、審教訓及本次罪刑之科處，自當知所
    惕勉，信無再犯之虞，本院因認對其宣告之刑以暫不執行為
    適當，爰併諭知緩刑2 年，緩刑期間付保護管束，並應向指
    定之政府機關、政府機構、行政法人、社區或其他符合公益
    目的之機構或團體，提供60小時之義務勞務，俾兼收啟新及
    惕儆之雙效。
據上論斷，應依刑事訴訟法第455 條之1 第1 項、第3 項、第36
8 條、第373 條，刑法第74條第1 項第2 款、第93條第1 項第2
款，修正後刑法第74條第2 項第5 款，判決如主文。
本案經檢察官吳美文到庭執行職務。
中    華    民    國    99    年    8     月    31    日
                  交通法庭法  官    蔡榮澤
                          法  官    汪曉君
                          法  官    林蕙芳
以上正本證明與原本無異。
不得上訴。
                          書記官    莊凱男
中    華    民    國    99    年    9     月    9     日

司法院資訊處製作；財團法人民間司法改革基金會備份。
